【裁判字號】    92,訴,377
【裁判日期】    921104
【裁判案由】    準強盜
【裁判全文】
臺灣士林地方法院刑事判決                          九十二年度訴字第三七七號
    公  訴  人  臺灣士林地方法院檢察署檢察官
    被      告  丙○○
    指定辯護人  本院公設辯護人  乙○○
右列被告因準強盜案件，經檢察官提起公訴（九十二年度偵緝字第一四九號），本院
判決如左：
    主  文
丙○○攜帶兇器竊盜，處有期徒刑壹年。扣案伸縮式天線壹支沒收。
    事  實
一、丙○○前曾有多次竊盜前科紀錄，最近一次於民國七十七年間因竊盜案件，經臺
    灣板橋地方法院於九十年四月二十日以九十年度訴緝字第二九號判處有期徒刑六
    月，甫於同年五月十七日確定，尚未執行之際，詎其仍不知悔悟，復於同年六月
    十九日中午十二時許，意圖為自己不法之所有，攜帶所有客觀上足以致人死傷之
    兇器伸縮式天線一支（總長五十七公分），至臺北縣淡水鎮○○路三十一巷六號
    四樓甲○○○住處，因見屋內無人，即持該伸縮式天線撥開甲○○○上址住處鐵
    門門鎖，進入屋內（侵入住宅部分未據告訴）竊取新臺幣（下同）三萬一千二百
    元得逞。適甲○○○返家，楊已林見事跡敗露即奪門而出，經甲○○○呼喊而於
    同日下午一時許，在臺北縣淡水鎮○○街○段一六○號前經路人攔下報警查獲，
    並扣得伸縮式天線一支及自其身上起出竊得之三萬一千二百元現金。
二、案經臺北縣政府警察局淡水分局報請臺灣士林地方法院檢察署檢察官偵查起訴。
    理  由
一、訊據被告丙○○對於右揭時地攜帶兇器侵入甲○○○住處竊取現金三萬一千二百
    元之事實坦承不諱，核與被害人甲○○○於警訊、偵審中指訴情節相符，並有伸
    縮式天線一支（總長五十七公分）扣案及現場照片三幀在卷可資佐證，而竊得之
    現金三萬一千二百元業經被害人甲○○○立據領回，亦有臺北縣警察局贓物認領
    保管單一紙附卷可稽，被告自白與事實相符，堪以採信，本件事證已臻明確，其
    犯行洵堪認定，應依法論科。
二、論罪科刑之理由：
  (一)查扣案伸縮式天線係金屬製品，質地堅實而型尖細長，總長五十七公分，經本院
    當庭勘驗屬實（見本院九十二年十月二十一日審理筆錄），客觀上足以危害他人
    生命、身體之安全，自屬兇器無誤。核被告所為，係犯刑法第三百二十一條第一
    項第三款之攜帶兇器竊盜罪。
  (二)公訴意旨雖以：被告丙○○於前揭時地，持所有可供兇器使用之伸縮式天線一支
    ，侵入被害人甲○○○上址住處行竊，得手後恰為返家之甲○○○發現，竟為防
    護贓物、脫免逮捕，向甲○○○恫稱：「不准叫，否則要讓你死！」等語，且作
    勢自身上拿取兇器而施以脅迫，又強行將甲○○○推開而施強暴，致其右手因此
    受傷，因認被告係犯刑法第三百三十條第一項、第三百二十九條之加重準強盜罪
    （原起訴書認被告應係犯刑法第三百二十九條之準強盜罪，公訴人論告時業已更
    正如上）。惟訊據被告丙○○堅決否認有何準強盜犯行，辯稱：伊並沒有說要被
    害人甲○○○不准叫，否則要她死等語，當時僅係要逃跑，並沒有將被害人推開
    ，不知被害人如何受傷等語。經查：
    1.按犯罪事實應依證據認定之，無證據不得推定其犯罪事實，刑事訴訟法第一百
      五十四條第二項定有明文。又事實之認定，應憑證據，如未能發現相當證據或
      證據不足以證明，自不能以推測之方法，以為論罪之依據（最高法院七十年台
      上字第四六九七號判決意旨參照）。次按刑法第三百二十九條準強盜罪之成立
      ，必須以竊盜或搶奪，因行為人為脫免逮捕、防護贓物或湮滅罪證，有當場施
      強暴、脅迫之行為始足當之。而所謂強暴，謂直接或間接對於人之身體施以暴
      力，壓制被害人之抵抗，或使被害人處於不能抗拒之狀態，是倘僅係消極的掙
      脫行為，並無積極的攻擊行為，尚難認行為人有施強暴、脅迫，而與準強盜罪
      之構成要件有違（最高法院八十二年台上字第三八四二號判決意旨參照）。
    2.證人即被害人甲○○○雖於警訊時稱：「‧‧‧當我回到房間時正好看到乙名
      男子坐在我的床上，並正在翻動抽屜找東西，於是我大聲喊叫說你在做什麼，
      並回頭想要跑下樓喊叫，此時這名男子卻跑到我前面把我攔下，並將手伸入口
      袋中（裝出拿槍姿勢），告訴我說不准叫，如再叫就給我死，使我心中非常害
      怕，不敢出聲，一直到那名男子走到樓下，我才大聲喊救命，後經鄰居警察圍
      捕查獲‧‧‧（按右手上的傷）是犯嫌把我用力推開撞傷的。」（見臺灣士林
      地方法院檢察署九十年度偵字第六五一九號偵查卷第六頁）云云，另於檢察官
      偵訊時供稱：「是的，他偷錢，我進去他坐在我床鋪上，叫我不准叫不然要讓
      我死，且表示他身上有兇器，‧‧‧他拍我的手，我的手撞到欄杆受傷，他叫
      我不要叫，不然要給我死。」（見同上偵查卷第三十一頁）云云。惟至本院審
      理時則結證稱：「‧‧‧我問他，你是誰，怎麼到我房間，他就轉身跑了，跑
      到門口陽台後，用手比，要我不准叫，把他的手插入口袋，好像表示他有兇器
      ，然後就往下跑‧‧‧（問：被告叫你不准叫時，是否有說恐嚇的話？）用手
      在胸部比一下，好像作勢要用刀子割。（問：你當天是否受傷？）我右手腕受
      傷，不知道是要抓他或是他碰到我，才受傷。（問：為何你於警偵訊時陳稱，
      被告當時有說，叫我不要叫，再叫要給我死？）他在比的時候，嘴巴有講話，
      我沒有聽到，加上他的那一個動作，所以我覺得意思好像是講說要讓我死。（
      問：你是否有跟被告發生拉扯推擠動作？）被告轉身要跑時，我要拉他，但是
      沒有拉到，他就跑了，我的手可能是碰到鐵門受傷。‧‧‧（問：被告何時跟
      你講叫你不要叫？）在陽台上。（問：你當時距離被告多遠？）我出去就是陽
      台，我站在門邊，他站在陽台。‧‧‧我只是追出去，他可能是怕我叫，手在
      那裡比劃。（問：被告是否有跑到你前面將你攔下？）沒有。‧‧‧（問：被
      告怎麼在胸口比？）兩隻手在胸前橫比。‧‧‧（問：被告當時嘴巴有在動，
      你沒有聽到內容？）是。（問：你在警局陳稱，再叫就給你死，是你猜測的？
      ）是。‧‧‧（問：你有沒有跟被告直接接觸到？）好像抓到衣服，他掙脫開
      。‧‧‧（問：為何你警訊時陳稱，是被告用力推開撞傷你，你才受傷？）他
      要跑，我要去抓他，他掙脫，他揮開我的手，不是碰到樓梯就是碰到門，手才
      會受傷。（問：被告有沒有跟你說他有兇器，叫你不要叫？）沒有。（問：你
      在偵訊時陳稱，他口袋有兇器，是你猜測的？）是。」（見本院九十二年八月
      七日訊問筆錄）等語。由證人甲○○○之證詞可知，其於警訊、偵查中雖稱被
      告有脅迫要伊不准叫，否則要讓伊死，及用力將伊推開導致伊受傷，然經過交
      互詰問仔細詢問下，得知所謂「不准叫，否則要讓你死！」等語，純屬被害人
      推測之詞，被告並無出此言，而且被告在逃離過程中亦無攻擊被害人之動作或
      行為，被害人雖有抓到被告衣服，但為其所掙脫，目的在逃離現場，縱因此導
      致被害人手部受有傷害，亦與準強盜罪之「強暴」、「脅迫」行為之構成要件
      不相當。
    3.綜上所陳，被告所辯未施以強暴脅迫行為等語，核與事證相符，應堪採信，揆
      諸前揭說明意旨，尚難以準強盜罪相繩。核其所為，應僅係構成刑法第三百二
      十一條第一項第三款之攜帶兇器竊盜罪，公訴意旨認應依刑法第三百三十條第
      一項、第三百二十九條之加重準強盜罪處斷，尚有未洽，惟基本之犯罪事實相
      同，爰依法變更起訴法條，併予敘明。
  (三)爰審酌被告前有多次竊盜前科紀錄，有臺灣高等法院被告全國前案紀錄表一份存
    卷可參，甫因竊盜案件，經法院判處徒刑確定，尚未執行之際，竟仍不知悔改，
    再度涉犯本件竊盜犯行，其素行不佳、生活狀況、智識程度，其犯罪之動機、目
    的、手段，攜帶兇器侵入他人住處行竊危害甚鉅及犯罪後終能坦承犯行等一切情
    狀，量處如主文所示之刑，以示懲儆。
  (四)至扣案之伸縮型天線一支（總長五十七公分），係被告所有供犯罪所用之物，業
    據其陳明在卷，爰依刑法第三十八條第一項第二款併予宣告沒收。
據上論斷，應依刑事訴訟法第二百九十九條第一項前段、第三百條，第三百二十一條
第一項第三款、第三十八條第一項第二款，判決如主文。
本案經檢察官簡靜玉到庭執行職務
中      華      民      國    九十二    年     十一     月      四      日
                                  臺灣士林地方法院刑事第六庭
                                      審判長法  官  趙  文  卿
                                            法  官  彭  洪媛
                                            法  官  李  昆  霖
右正本證明與原本無異。
如不服本判決，應於判決送達後十日內，向本院提出上訴狀。
                                            書記官  李  佩  真
中      華      民      國    九十二    年     十一     月      六      日


司法院資訊處製作；財團法人民間司法改革基金會備份。
